【裁判字號】    92,訴,221
【裁判日期】    921224
【裁判案由】    偽造貨幣
【裁判全文】
臺灣花蓮地方法院刑事判決                        九十二年度度訴字第二二一號
    公  訴  人  臺灣花蓮地方法院檢察署檢察官
    被      告  乙○○
    指定辯護人  本院公設辯護人甲○
右列被告因偽造貨幣案件，經檢察官提起公訴（九十二年度偵字第二三五五號），本
院判決如左︰
    主  文
乙○○共同連續行使偽造通用紙幣，處有期徒刑貳年，緩刑伍年。
扣案之偽造新版新臺幣壹仟元通用紙幣捌拾貳張、未扣案之偽造新臺幣壹仟元通用紙
幣拾捌張，以及扣案之新臺幣壹萬陸仟元，均沒收。
    事  實
一、乙○○於不詳時間、地點在某跳蚤雜誌廣告中知悉得以「一張真鈔換五張假鈔」
    ，認有利可圖，竟意圖供行使之用，與刊登廣告之人聯繫後，於民國（下同）九
    十二年八月二十六日，在臺北市西門町圓環附近，以每張新臺幣（下同）二百元
    之代價，向姓名年籍資料不詳之男子購買偽造之新版面額一千元通用紙幣共計一
    百張收集後，與綽號「老芋頭」之不詳姓名年籍資料之成年男子，共同基於行使
    偽造通用紙幣之概括犯意，於同年月二十七日，駕駛車號六Ｃ─九六三九號自小
    客車，由台北往花蓮方向沿台九線公路行駛，沿途在台北、宜蘭、花蓮等地區，
    連續十八次持上開編號不詳之面額一千元之偽造通用紙幣各一張，向不知名之檳
    榔攤、雜貨店購買香煙、檳榔、飲料等小額商品，藉商家找零之方式，使不知情
    之店家陷於錯誤，而取得店家所交付之商品及找給真鈔之零錢，共換得現金一萬
    六千元。嗣後又於下列時間、地點，承續前揭概括犯意，以同樣之方式持該偽造
    之一千元通用紙幣行使之：（一）先於同年月二十八日上午八時四十七分許，在
    花蓮縣花蓮市○○路五一六號丁○○所經營之「東部加油站」，持該偽造之新臺
    幣一千元通用紙幣一張（號碼：ＵＸ６５７６９１ＥＬ）加油五百元，使丁○○
    陷於錯誤，而為其加滿五百元之油品並找給真鈔五百元予乙○○。
    （二）又於同日上午九時十五分許，在花蓮縣花蓮市○○街一七七號戊○○所經
    營之「慶榮超商」，持該偽造之新臺幣一千元通用紙幣（號碼：ＸＥ１７６９９
    ５ＭＵ）一張購買七星牌香煙二包（共計一百元），使戊○○陷於錯誤，而交付
    該七星牌香煙二包並找給之真鈔九百元予乙○○。（三）再於同日上午九時十八
    分許，在花蓮縣花蓮市○○街一三三號丙○○所經營之「新生活超商」，持該偽
    造之新臺幣一千元通用紙幣（號碼：ＢＺ３７９６９０ＤＱ）一張購買髮膠一瓶
    （一百四十九元）、鮮奶一瓶（十八元），共計一百六十七元，使丙○○陷於錯
    誤，而交付該髮膠一瓶、鮮奶一瓶並找給真鈔八百三十三元予乙○○。迨至同日
    稍後，戊○○隨即發現乙○○所交付之該一千元通用紙幣係偽鈔，且乙○○仍在
    附近消費，乃立即請路人通知丙○○，並在花蓮市○○街九十一號，追趕攔下乙○○所駕駛之前開自小客車，警方據報趕赴現場逮捕乙○○，而綽號「老芋頭」
    之男子見狀隨即逃逸。嗣為警當場在乙○○身上扣得偽造之一千元通用紙幣八十
    二張（其中號碼：ＬＸ３７９６９１ＥＵ一張，經中央印製廠鑑驗後抽存）及現
    金二萬五千四百八十五元（其中含第一至十八次因行使該偽鈔而換得之現金一萬
    六千元）。
二、案經戊○○、丙○○訴由花蓮縣警察局花蓮分局報請臺灣花蓮地方法院檢察署檢
    察官偵查起訴。
    理  由
一、右揭事實，業據被告乙○○迭於警訊、檢察官偵查中及本院訊問時均坦承不諱，
    核與告訴人戊○○、丙○○及被害人丁○○於警訊指訴之情節相符，復有扣案之
    偽造之一千元通用紙幣八十二張（其中一張號碼：ＬＸ３７９６９１ＥＵ，經中
    央印製廠鑑驗後抽存）在卷可參。而上開紙鈔經送中央印製廠鑑驗，認均屬偽造
    ，且該批偽鈔均以彩色噴墨方式仿印，以透明漆仿隱藏字，無凹版印紋凸起效果
    ；紙質與真鈔不同，以螢光墨仿紙張螢光纖維絲，水印以灰色墨仿造，安全線以
    燙印箔膜（含面額數字）及灰色墨仿鈔券正面五段裸露部分；左下角面額數字以
    燙印箔膜仿折光變色油墨。另部分偽鈔號碼以彩色噴墨仿螢光油墨反應等語，此
    有中央印製廠九十二年九月十二日中印發字第０九二０００四二二四號函附卷可
    稽。此外，另有贓物領據三張、發票二紙、第一至十八次行使偽鈔所換得之現金
    一萬六千元贓款扣案可資佐證，是被告之自白與事實相符，堪予採信。故本件事
    證已臻明確，被告犯行洵堪認定，應予依法論科。
二、核被告乙○○所為，係犯刑法第一百九十六條第一項前段之行使偽造通用紙幣罪
    。被告意圖供行使之用而收集偽造通用紙幣之低度行為，應為行使之高度行為所
    吸收，不另論罪。又被告行使之偽鈔，在形式上與真幣相同，足以使一般人誤認
    為真幣，被告持以蒙混使用，其行使行為在性質上本具有詐欺之內涵，故其詐欺
    被害人丁○○等人之行為應為行使偽鈔之行為所吸收，亦不另論刑法第三百三十
    九條第一項之詐欺取財罪（最高法院二十九年上字第一六四八號判例可資參照）
    。而被告與該名綽號「老芋頭」之不詳姓名年籍資料之成年男子，有犯意聯絡及
    行為分擔，為共同正犯。被告先後多次行使偽造通用紙幣購物之犯行，時間緊接
    ，觸犯構成要件相同之罪名，顯係基於概括犯意而反覆為之，應依刑法第五十六
    條連續犯規定論以一罪並加重其刑。然查，被告因積欠債務而一時貪慾致罹刑章
    ，所得財物尚非巨額，行為尚非乖張，且被告與父親及妹妹同住，而妹妹尚在就
    學中，而被告現年僅二十二歲並有正當工作，前未曾有任何不法犯行，其惡性非
    鉅，且公訴人於本院審理時稱：被告僅被查獲行使偽鈔三次，但被告主動供出其
    餘十八次行使偽鈔之犯行，其犯後態度良好等語（詳見本院九十二年十二月十日
    審理筆錄第七頁），是倘處以被告前開罪名之最低刑度有期徒刑三年，猶嫌過重
    ，顯有情輕法重之虞，故綜觀被告犯行尚堪予憫恕，爰依刑法第五十九條規定，
    減輕其刑，並先加後減之。爰審酌被告無視政府再三宣導人民辨識偽鈔及行使偽
    鈔處以重罰，仍購買偽鈔花用，造成偽鈔在市面流通，破壞國內金融秩序，惟其
    事後供認犯罪不諱，頗具悔意，以及犯後態度良好等一切情狀，量處如主文所示
    之刑，以資懲儆。末查，被告未曾受有期徒刑以上刑之宣告，此有臺灣高等法院
    被告全國前案紀錄表一份在卷可憑，被告因法紀觀念薄弱，購買偽鈔花用，為警
    查獲後坦白承認，且再三表示懺悔之意，倘令其入監服刑，雖能暫收刑罰之嚇阻
    效用，但抹煞其悔過遷善之心，亦非刑罰之本意，本院認其經此論罪科刑，應知
    所警惕而無再犯之虞，所宣告之刑以暫不執行為適當，爰併宣告緩刑五年，以啟
    自新。
三、按偽造之通用貨幣，不問屬於犯人與否，沒收之，刑法第二百條定有明文。扣案
    之偽造一千元通用紙幣八十二張（其中一張經中央印製廠鑑驗後抽存），經送中
    央印製廠鑑定，均確屬偽鈔，如前所述，應依上開規定宣告沒收，而其餘偽造一
    千元通用紙幣十八張雖未經扣案，但查無積極證據足資證明均已滅失而不存在，
    仍應該規定併予宣告沒收。至扣案之現金二萬五千四百八十五元，其中現金一萬
    六千元，係被告所有並因犯罪所得之物，業據被告供承：十八家商店共花約二千
    元等語（詳見上開審理筆錄第六頁）甚明，應依刑法第三十八條第一項第三款之
    規定，亦併予宣告沒收，附此敘明。
據上論斷，應依刑事訴訟法第二百九十九條第一項前段，刑法第二十八條、第五十六
條、第一百九十六條第一項前段、第五十九條、第七十四條第一款、第二百條、第三
十八條第一項第三款，罰金罰鍰提高標準條例第一條前段，判決如主文。
本案經檢察官己○○到庭執行職務。
中      華      民      國      九十二    年    十二    月    二十四    日
                                臺灣花蓮地方法院刑事庭第三庭
                                    審判長法官    鄭  培  麗
                                          法官    陳  雅  敏
                                          法官    饒  金  鳳
右正本證明與原本無異。
如對本判決不服，應於送達後十日內，向本院提出上訴狀。（應抄附繕本）告訴人或
被害人如對於本判決不服者，應具備理由請求檢察官上訴，其上訴期間之計算係以檢
察官收受判決正本之日期為準。
                                          法院書記官
中      華      民      國      九十二    年    十二    月    二十五    日
附錄論罪科刑法律條文：
中華民國刑法第一百九十六條：
行使偽造、變造之通用貨幣、紙幣、銀行券，或意圖供行使之用而收集或交付於人者
，處三年以上十年以下有期徒刑，得併科五千元以下罰金。收受後方知為偽造、變造
之通用貨幣、紙幣、銀行券而仍行使，或意圖供行使之用而交付於人者，處五百元以
下罰金。
第一項之未遂犯罰之。


司法院資訊處製作；財團法人民間司法改革基金會備份。
